---
title: "108-2 大數據分析方法 作業一"
output: github_document
author: yenhsiu liu
---

搞不清楚各行各業的薪資差異嗎? 念研究所到底對第一份工作的薪資影響有多大? CP值高嗎? 透過分析**初任人員平均經常性薪資**- （107年）https://data.gov.tw/dataset/6647 （104-105年）http://ipgod.nchc.org.tw/dataset/a17000000j-020066 ，可初步了解台灣近幾年各行各業、各學歷的起薪。

## 比較104年度和107年度大學畢業者的薪資資料

### 資料匯入與處理
```{r dataload}
library(readr)
library(jsonlite)
library(dplyr)
education107 <- read_csv("C:/Users/user/Downloads/hw/107education.csv")
education104 <- read_csv("C:/Users/user/Downloads/hw/104education.csv")

education104$大職業別<-gsub("部門","",education104$大職業別)
education104$大職業別<-gsub("、","_",education104$大職業別)
education104$大職業別<-gsub("營造業","營建工程",education104$大職業別)
education104$大職業別<-
  gsub("資訊及通訊傳播","出版、影音製作、傳播及資通訊服務",education104$大職業別)
education104$大職業別<-gsub("醫療保健服務","醫療保健",education104$大職業別)
education104$大職業別<-gsub("教育服務","教育",education104$大職業別)

```

### 107年度薪資較104年度薪資高的職業有哪些? 
```{r compare103106}
wage104<-education104[,c(2,11)]
wage107<-education107[,c(2,11)]
names(wage104)[2]<-"104大學-薪資"
names(wage107)[2]<-"107大學-薪資"
wage104$`104大學-薪資`<-gsub("—","",wage104$`104大學-薪資`)
wage107$`107大學-薪資`<-gsub("—|…","",wage107$`107大學-薪資`)
wage<-inner_join(wage104,wage107,by="大職業別")
str(wage)
wage$`104大學-薪資`<-as.numeric(as.character(wage$`104大學-薪資`))
wage$`107大學-薪資`<-as.numeric(as.character(wage$`107大學-薪資`))
wage<-wage[complete.cases(wage),]
wage$薪資比例<-wage$`107大學-薪資`/wage$`104大學-薪資`
wage<-wage[order(wage$薪資比例,decreasing=T),]
knitr::kable(head(wage,10))

#從表格可以看出來前幾名比較多是【服務及銷售工作人員】和【教育業】，可能服務及銷售人員的薪資漲幅比較跟抽成還有景氣有關係，教育業則因為現在少子化會比較專注培養小孩子有關聯，不過這些漲幅比較大的行業大多原本薪資就沒有很高。
```

### 提高超過5%的的職業有哪些? 
```{r over5}
wage<-wage[wage$薪資比例>1.05,]
knitr::kable(wage)
#以上是所有高於5%的職業
```

### 主要的職業種別是哪些種類呢?
```{r mainType}
listwage<-wage$大職業別%>%strsplit("-")
for(i in 1:53)
{
  listwage[i]<-listwage[[i]][1]
}
cleanwage<-unlist(listwage)
knitr::kable(table(cleanwage))
#主要的職業有【不動產業】、【出版、影音製作、傳播及資通訊服務業】、【金融及保險業】、【運輸及倉儲業】、【藝術_娛樂及休閒服務業】
```

## 男女同工不同酬現況分析

男女同工不同酬一直是性別平等中很重要的問題，分析資料來源為103到106年度的大學畢業薪資。

### 104和107年度的大學畢業薪資資料，哪些行業男生薪資比女生薪資多?
```{r male}
mfratio104<-education104[,c(2,12)]
mfratio107<-education107[,c(2,12)]

mfratio104$`大學-女/男`<-gsub("—|…","",mfratio104$`大學-女/男`)
mfratio107$`大學-女/男`<-gsub("—|…","",mfratio107$`大學-女/男`)

mfratio104$`大學-女/男`<-as.numeric(as.character(mfratio104$`大學-女/男`))
mfratio107$`大學-女/男`<-as.numeric(as.character(mfratio107$`大學-女/男`))
mfratio104<-mfratio104[complete.cases(mfratio104),]
mfratio107<-mfratio107[complete.cases(mfratio107),]
mfratio104[order(mfratio104$`大學-女/男`),]%>%head(10)%>%knitr::kable()
mfratio107[order(mfratio107$`大學-女/男`),]%>%head(10)%>%knitr::kable()
#04年和07年男生薪資比女生多的行業較多是電然氣或是礦業土石業類別，這些職業女生本來就比較少，因為大部分是需要力氣或是在炎熱的環境下工作的條件，故願意聘請女生的意願很低也比較不會給出高於男生的薪水。
```
### 哪些行業女生薪資比男生薪資多? 
```{r female}
mfratio104[order(mfratio104$`大學-女/男`,decreasing=T),]%>%
  filter(`大學-女/男`>99.99)%>%head(10)%>%
  knitr::kable()
mfratio107[order(mfratio107$`大學-女/男`,decreasing=T),]%>%
  filter(`大學-女/男`>99.99)%>%head(10)%>%
  knitr::kable()
#在04年的時候還有【專業_科學及技術服務業-技藝_機械設備操作及組裝人員】女生的薪水是高於男生的，到了07年只有跟男女一樣薪資的職業，沒有女生高於男生薪資的職業了。
```

## 研究所薪資差異

以107年度的資料來看，哪個職業別念研究所最划算呢 (研究所學歷薪資與大學學歷薪資增加比例最多)?
 
```{r grad}
profession<-education107[,c(2,11,13)]
profession$`大學-薪資`<-gsub("—|…","",profession$`大學-薪資`)
profession$`研究所-薪資`<-gsub("—|…","",profession$`研究所-薪資`)

profession$`大學-薪資`<-as.numeric(as.character(profession$`大學-薪資`))
profession$`研究所-薪資`<-as.numeric(as.character(profession$`研究所-薪資`))
profession<-profession[complete.cases(profession),]
str(profession)
profession$`大學/研究所-薪資`<-profession$`研究所-薪資`/profession$`大學-薪資`
profession[order(profession$`大學/研究所-薪資`,decreasing=T),]%>%head(10)%>%
  knitr::kable()
#從事【其他服務業】類別的讀完研究所之後薪資增幅比例最高，這點有出乎我的意料，但是其他的類別的職業都是需要一定的專業知識薪水才會增加，如【專業_科學及技術服務業】就有律師會計師或是建築師這類的，要讀完研究所薪水才會比較優渥。
```

## 我有興趣的職業別薪資狀況分析

### 有興趣的職業別篩選，呈現薪資
```{r like}
mypro<-profession[grepl("出版、影音製作、傳播及資通訊服務業",profession$大職業別),]
knitr::kable(mypro)
#未來想要當軟體工程師，而這類的薪水跟我預期的差不多，雖然有略低一點，但還在可接受範圍內。
```

### 這些職業別研究所薪資與大學薪資差多少呢？
```{r likeGrad}
mypro$`大學-薪資`<-as.numeric(as.character(mypro$`大學-薪資`))
mypro$`研究所-薪資`<-as.numeric(as.character(mypro$`研究所-薪資`))
mypro$`研究所大學-薪資差異`<-mypro$`研究所-薪資`-mypro$`大學-薪資`
select(mypro,大職業別,`研究所大學-薪資差異`)%>%knitr::kable()
#差了四五千，覺得加了之後的薪水很棒，還是會想要去念研究所，並不會改變心意不念~~
```

